臺灣高等法院刑事裁定　　　　　　　　100年度毒抗字第270號
抗　告　人
即　被　告　高嘉慶
上列抗告人因違反毒品危害防制條例案件，不服臺灣臺北地方法
院100年度毒聲字第506號，中華民國100年8月11日裁定（聲請案
號：臺灣臺北地方法院檢察署100年度聲觀字第442號），提起抗
告，本院裁定如下：
    主  文
抗告駁回。
    理  由
一、原裁定意旨略以：抗告人即被告高嘉慶（下稱抗告人）於民
    國100年5月8日晚間10時許，在臺北市文山區某巷弄內，施
    用第二級毒品甲基安非他命1次。嗣於同年5月10日凌晨1時5
    分許，在臺北市○○區○○路與和興路口為警查獲，並扣得
    毒品2包等情，業據抗告人於警詢及偵訊時坦承不諱，復有
    濫用藥物檢驗報告1紙附卷可稽，另有毒品扣案可資佐證，
    因認檢察官之聲請有理由，爰依毒品危害防制條例第20條第
    1 項、觀察勒戒處分執行條例第3條第1項之規定，裁定被告
    應送勒戒處所觀察、勒戒等語。
二、抗告人抗告意旨略以，抗告人於100年5月上旬因重感冒，至
    藥房買成藥服用，所服用之藥品為「敏立克」（衛署藥製字
    第033189號），藥房老闆告知，該感冒藥中成分，會致使尿
    液檢驗有陽性反應，藥房老闆可證明抗告人確於案發日前購
    買該感冒藥「敏立克」服用。又抗告人係出於熱心搭載同案
    被告王偉正，並不知其持有毒品，更無從預知其利用被告，
    此從王偉正之供述，一再表示抗告人並不知情可稽。另筆錄
    稱抗告人於100年5月8日晚間10時許，在臺北市文山區某巷
    弄內曾施用第二級毒品，經抗告人查證後，當時筆錄上所陳
    述之時間、地點與實情不符，且有證人可以作證，足以表示
    該筆錄與事實不符，被告確無施用毒品，請予查明云云。
三、經查：
  (一)抗告人固於抗告狀否認有施用毒品犯行，惟其於100年5月10
    日凌晨1時5分許為警查獲時採集之尿液，經送請台灣尖端先
    進生技醫藥股份有限公司以EIA酵素免疫分析法初步檢驗，
    再以GC/MS氣相層析質譜儀法確認檢驗，結果呈安非他命類
    陽性反應，有台灣尖端先進生技醫藥股份有限公司濫用藥物
    檢驗報告、臺北市政府警察局偵辦毒品案件尿液檢體委驗單
    在卷可稽（見偵卷第63頁、第65頁）。而所謂偽陽性係指尿
    液中不含某成分，而檢驗顯示含有該成分之現象。尿液初步
    篩檢採用免疫學法，因結構類似之成分亦可能產生反應，而
    呈偽陽性，但依行政院國軍退除役官兵輔導委員會臺北榮民
    總醫院83年3月1日（83）北總內字第135號函之說明，以GC/
    MS氣相層析質譜儀分析法進行確認者，不致有偽陽性之結果
    。抗告人於臺北市政府保安警察大隊第一中隊所採集之尿液
    檢體，經送台灣尖端先進生技醫藥股份有限公司檢驗，先後
    歷經EIA酵素免疫分析法之初檢，以及GC/MS氣相層析質譜儀
    法之覆驗，結果均呈現甲基安非他命陽性反應。再按施用甲
    基安非他命24小時後，約有施用劑量70％由尿中排出，經人
    體代謝作用，約90％於3至4日內由尿液排出，有行政院衛生
    署管制藥品管理局92年3月10日管檢字第0920001495號函可
    參。是抗告人於採尿前96小時內某時點，確有施用第二級毒
    品之事實，應堪認定。
  (二)依97年1月8日修正之濫用藥物尿液檢驗作業準則第18條所規
    定：「甲基安非他命陽性標準為甲基安非他命500ng/ml，且
    其代謝物安非他命之濃度在100ng/ml以上」，而抗告人所採
    之尿液經檢驗結果，呈甲基安非他命陽性反應，其檢出濃度
    為6475ng/ml，超出標準閥值甚多，顯見抗告人確有施用甲
    基安非他命甚明。其辯稱係服用感冒藥物云云，惟依GC/MS
    氣相層析質譜儀法，自排除因感冒藥中結構類似之成分而致
    偽陽性之可能。且抗告意旨所指之感冒藥，抗告人是否確於
    採尿前服用，復無從查證，況抗告人之尿液係以科學方法實
    驗，並已排除偽陽性之結果，是被告辯稱係因服用含有甲基
    安非他命成分之藥物，致檢驗呈陽性反應，本院無從採信。
  (三)綜上，抗告人確曾於100年5月10日採尿前回溯96小時，曾施
    用第二級毒品甲基安非他命無訛。被告否認曾有施用云云，
    不足採信。本案事證已明，抗告人其餘所辯，均無足採。原
    裁定依據上揭事證將抗告人送勒戒處所觀察、勒戒，核屬有
    據，本件抗告為無理由，應予駁回。
據上論斷，應依刑事訴訟法第412條，裁定如主文。
中    華    民    國   100    年    9     月    19    日
                  刑事第二十三庭審判長法  官  童有德
                                      法  官  劉方慈
                                      法  官  陳祐治
以上正本證明與原本無異。
不得再抗告。
                                      書記官  林立柏
中    華    民    國   100    年    9     月    20    日